最高法院刑事判決　　　　　　九十六年度台上字第四四四五號
上　訴　人　台灣高等法院高雄分院檢察署檢察官
上　訴　人
即　被　告　甲○○
　　　　　　　　　　之6號（
　　　　　　乙○○
　　　　　　　　　　48號（
　　　　　　丙○○
　　　　　　　　　　（
上列上訴人等因被告等擄人勒贖案件，不服台灣高等法院高雄分
院中華民國九十六年六月六日第二審判決（九十六年度矚上更(一)
字第一號，起訴案號：台灣高雄地方法院檢察署九十五年度偵字
第七三三八號），提起上訴，本院判決如下：
    主  文
原判決撤銷，發回台灣高等法院高雄分院。
    理  由
本件原判決撤銷第一審關於上訴人即被告甲○○、乙○○、丙○
○部分之科刑判決，改判依刑法修正前牽連犯、連續犯之規定，
論處被告等共同連續意圖勒贖而擄人各罪刑（甲○○處有期徒刑
十三年；丙○○處有期徒刑十一年；乙○○，累犯，處有期徒刑
十一年六月），固非無見。
惟查：（一）有罪判決書事實之認定與理由之說明必須互相一致
，方為合法。倘若事實之認定與理由之說明不相一致，按諸刑事
訴訟法第三百七十九條第十四款後段規定，自屬判決理由矛盾之
當然違背法令。又修正前刑法第五十六條所規定之連續犯，除客
觀上須具備連續數行為而犯同一之罪名外，在主觀上尤須具備概
括之犯意，所謂概括犯意，必須主觀上其多次犯罪行為，自始均
在一個預定犯罪計畫以內逐次進行，始克相當，若中途另有新犯
意發生，縱所犯為同一罪名，究非連續其初發的意思，即非屬連
續犯之範圍。原判決事實認定本件被告等人與方乙盛基於擄人勒
贖之共同概括犯意聯絡，先後於民國九十四年十一月及十二月間
，策劃擄人勒贖之分工事宜，謀議向曾鴻章家屬勒取新台幣（下
同）八千萬元之贖金，並先後在不詳之時間，由甲○○駕駛不詳
車號之車輛，帶領由丙○○所駕駛另一部搭載方乙盛及乙○○之
車輛，共同預備擄人而分別至曾鴻章住處及義盛糖品企業有限公
司（下稱義盛公司）指認曾鴻章。嗣因甲○○等人尾隨曾鴻章時
，發現其年紀較大且開車時車速過快難以跟蹤，不易下手，同時
發現有一名女子均固定在每日清晨至義盛公司開啟大門，被告等
及方乙盛乃認為該名女子應係曾鴻章之女兒或媳婦，乃共同商議
將綁架目標轉為較易下手之曾鴻章之女曾湘湘。遂共同基於上開
同一擄人勒贖之概括犯意，於九十五年二月二十九日七時五十七
分許，在義盛公司門口，由方乙盛持具殺傷力之改造手槍，另乙
○○持不具殺傷力之玩具槍強押曾湘湘上車，由丙○○駕車駛離
現場等情，因而認為被告等人預備強擄曾鴻章，與嗣後對曾湘湘
實行擄人勒贖，係基於概括之犯意，並論處被告等共同連續意圖
勒贖而擄人罪刑。但原判決理由引據甲○○於警詢之自白：「我
們一同至曾鴻章住處門口、及至大發工業區義盛公司內指認曾鴻
章本人及勘查地形，之後因曾鴻章開車速度太快，丙○○等人難
以尾隨，我們才改變原計畫轉綁架曾湘湘」（見原判決第八頁）
；丙○○於第一審之證詞：「我們四人開車跟蹤曾鴻章數次，其
中有一次是從曾鴻章的工廠跟蹤到大發工業區○○○○道路，當
時伊與乙○○、方乙盛共乘一台車，甲○○自己開一台車，但伊
覺得曾鴻章車速太快，不好跟，甲○○便說『如果曾老闆（即指
曾鴻章）不好下手，就換他的女兒或媳婦』。……後來我們四人
便決定改擄曾湘湘」（見原判決第九、十頁）；乙○○於警詢及
第一審中之證詞：「甲○○原本提議綁架曾鴻章，並指示伊要向
家屬勒取贖金八千萬元，又說倘降至三千萬元左右可以成交，所
得贖金則平均朋分。後來伊認為曾鴻章年紀較大不要綁他，最後
甲○○決定要綁架曾鴻章女兒曾湘湘」、「有一次跟蹤時發現曾
鴻章車速很快，一上南二高就跟不上了，伊跟方乙盛都覺得曾鴻
章年紀大，可能會不堪被綁，便跟甲○○講乾脆不要綁曾鴻章，
甲○○便提及曾鴻章有一個女兒在他公司上班，不然就改綁他女
兒，大家商量後便決定改綁架曾湘湘」（見原判決第十、十一頁
），而敘明被告等人與方乙盛共同決定要綁架曾鴻章勒贖後，旋
就綁架取贖之具體犯罪計畫進行分工準備，之後因跟蹤曾鴻章時
發現跟蹤不易，便改為綁架曾湘湘等語。似又認綁架曾湘湘，係
「另行起意」而為之，而非基於概括之犯意所為。是原判決顯有
認定事實與理由說明不相一致之違誤。（二）按修正前刑法第五
十六條所規定連續犯之成立，除主觀上須基於一個概括之犯意外
，客觀上須先後數行為，逐次實行而具連續性，侵害數個同性質
之法益，其每一前行為與次行為，依一般社會健全觀念，在時間
差距上，可以分開，在刑法評價上，各具獨立性，每次行為皆可
獨立成罪，構成同一之罪名，始足當之。如依犯罪之性質及一般
日常生活之經驗判斷，行為人係基於一個目的之單一犯意，其行
為在刑法上之評價，得分為若干階段，循序漸進，其前行之低度
行為、預備行為或階段行為，在於實現其後行之高度行為或重行
為時，在前之低度行為、預備行為或階段行為，即為在後之高度
行為或重行為所吸收，尚難將之強分為二個獨立之行為。依原判
決事實記載，被告等勘察路線、跟蹤曾鴻章之目的在於強擄曾鴻
章，以便向其家人勒贖，嗣因曾鴻章開車速度太快難以追上，且
其年紀較大，擔心擄人過程中發生意外，因而擄走曾鴻章之女兒
曾湘湘，並向其家人勒贖。如果無訛，被告等先前之「預備擄人
勒贖」行為及嗣後之「擄人勒贖」行為，究係基於一個目的之單
一犯意，而為預備行為與實行行為，抑或係基於概括之犯意，而
為二個獨立之犯罪行為？如係基於一個目的之單一犯意，其預備
擄人勒贖進而實行擄人勒贖者，其預備擄人勒贖行為，是否應為
其後之實行擄人勒贖行為吸收，不另論處，而僅論以擄人勒贖一
罪？原審未予釐清，即遽行判決，自嫌速斷。本院前次發回意旨
已予指明，原審仍未加推求，致其瑕疵仍在，併有可議。檢察官
及被告等上訴意旨指摘原判決不當，尚非全無理由，應認原判決
仍有撤銷發回更審之原因。至原判決認為與擄人勒贖罪有裁判上
一罪關係之其餘部分，基於審判不可分之原則，併予發回，合予
指明。
據上論結，應依刑事訴訟法第三百九十七條、第四百零一條，判
決如主文。
中　　華　　民　　國　九十六　年　　八　　月　 十六 　日
                      最高法院刑事第四庭
                          審判長法官  莊　登　照
                                法官  黃　一　鑫
                                法官  林　秀　夫
                                法官  徐　昌　錦
                                法官  吳　昆　仁
      本件正本證明與原本無異
                                      書  記  官
中　　華　　民　　國　九十六　年　　八　　月　二十一　日
                                                      Ｑ
